臺灣板橋地方法院刑事判決　　　　　　　96年度訴字第3791號
公　訴　人　臺灣板橋地方法院檢察署檢察官
被　　　告　甲○○
上列被告因違反毒品危害防制條例案件，經檢察官提起公訴（96
年度毒偵字第6988號），被告於本院準備程序進行中就被訴事實
為有罪之陳述，經本院合議庭裁定由受命法官獨任進行簡式審判
程序，判決如下：
    主  文
甲○○施用第一級毒品，累犯，處有期徒刑捌月。扣案之海洛因
（驗餘淨重零點零參公克），沒收銷燬之；扣案包裝上開海洛因
之外包裝袋壹個，沒收之。
    事  實
一、甲○○前因施用毒品案件，經臺灣花蓮地方法院以90年度毒
    聲字第1091號裁定送觀察、勒戒後，認無繼續施用毒品之傾
    向，於民國91年3 月5 日觀察、勒戒執行完畢釋放，並由臺
    灣花蓮地方法院檢察署檢察官以90年度毒偵字第1072號為不
    起訴處分確定在案。又因施用毒品案件，經臺灣花蓮地方法
    院以92年度毒聲字第437 號裁定送觀察、勒戒後，認有繼續
    施用毒品之傾向，經同法院以92年度毒聲字第486 號裁定令
    入戒治處所施以強制戒治，同時經檢察官提起公訴，強制戒
    治部分於93年1 月9 日因法律修正釋放出所（未執行完畢）
    ，起訴部分則經臺灣高等法院花蓮分院以93年度上訴字第18
    號判處有期徒刑9 月，緩刑4 年確定，嗣經撤銷緩刑。再因
    施用毒品案件，經臺灣花蓮地方法院以94年度訴字第85號判
    處有期徒刑7 月確定，以上二罪接續執行，於95年9 月30日
    縮刑期滿執行完畢。詎猶不思悛悔，復基於施用第一級毒品
    海洛因之犯意，於96年9 月9 日某時，在其位於臺北縣新莊
    市○○街175 巷17號13樓之住處內，以將第一級毒品海洛因
    摻入水中用針筒施打之方式，施用第一級毒品海洛因1 次。
    嗣於同年月10日下午5 時許，在臺北縣新莊市○○路775 號
    前為警查獲，並扣得第一級毒品海洛因1 包（淨重0.05公克
    ，因鑑驗使用0.02公克，驗餘淨重0.03公克）。
二、案經臺北縣政府警察局新莊分局報請臺灣板橋地方法院檢察
    署檢察官偵查起訴。本院於準備程序進行中，被告就被訴事
    實為有罪之陳述，經告知被告簡式審判程序之旨，並聽取當
    事人之意見後，裁定進行簡式審判程序。
    理  由
一、上揭犯罪事實，業經被告甲○○於本院準備程序及審理中坦
    承不諱，並有海洛因1 包扣案可資佐證，而被告經警於96年
    9 月10日採集其尿液檢體送驗結果，呈嗎啡陽性反應，亦有
    臺北縣政府警察局新莊分局偵辦毒品麻醉藥品案被移送人姓
    名及代碼對照表、臺灣檢驗科技股份有限公司96年10月4 日
    報告編號CH/2007/91184 號濫用藥物尿液檢驗報告各1 紙在
    卷可佐，另警方查獲之白色粉末1 包，經送請臺灣檢驗科技
    股份有限公司鑑定結果，含第一級毒品海洛因成分，淨重
    0.05公克，因鑑驗使用0.02公克，驗餘淨重0.03公克，亦有
    臺灣檢驗科技股份有限公司96年10月4 日報告編號CH/2007/
    91233 號濫用藥物檢驗報告1 紙在卷可按，足認被告之自白
    與事實相符，洵堪採為認定事實之依據。事證明確，被告犯
    行已堪認定。又按92年7 月9 日新修正之毒品危害防制條例
    刪除二犯及三犯之規定，一改修法前繁雜之處遇程序，僅將
    施用毒品者簡化區分為初犯、再犯，並認施用毒品者係屬病
    患性犯人，以觀察、勒戒戒除其身癮，並以強制戒治去除其
    心癮。經觀察、勒戒或強制戒治執行完畢釋放後，若係5 年
    後再犯該條例第10條施用毒品罪者，與同條例第20條第1 項
    、第2 項關於「初犯」之處理方式相同，檢察官應先聲請法
    院裁定令被告入勒戒處所觀察、勒戒，並視有無繼續施用毒
    品傾向，決定應予釋放、為不起訴之處分，或應聲請法院裁
    定令入勒戒處所強制戒治；若係5 年內「再犯」同條例第10
    條施用毒品罪者，依同條例第23條第2 項規定，檢察官則應
    依法追訴。觀諸該條例第20條第3 項之修正理由：「觀察、
    勒戒或強制戒治5 年後再犯者，顯見前所實施之觀察、勒戒
    或強制戒治已足以遮斷其施用毒品之癮，為期自新及協助其
    戒除毒癮，對此5 年後再犯者，爰明定仍適用初犯之規定，
    先經觀察、勒戒、強制戒治之程序。」及同條例第23條第2
    項之修正理由：「為配合簡化施用毒品犯之刑事處遇程序，
    並鑑於經觀察、勒戒或強制戒治執行完畢釋放後5 年內再犯
    者，其再犯率甚高，原據以實施之觀察、勒戒及強制戒治既
    已無法收其實效，自應施以刑事處遇。」，顯然如施用毒品
    者係前經觀察、勒戒或強制戒治等治療程序執行完畢5 年後
    ，始再施用毒品之「初犯」，因前所執行之觀察、勒戒或強
    制戒治已足收戒除毒癮之效，自應重新執行觀察、勒戒或強
    制戒治等治療程序，並於治療程序執行完畢後，由檢察官為
    不起訴處分，毋庸對之追訴處罰；反之，在「再犯」之情形
    ，因其先前所為治療程序顯未能收戒斷毒癮之效，且考量施
    用毒品者之再犯率偏高，乃簡化其刑事處遇程序，而逕予追
    訴處罰，不再施以治療程序。參酌上開立法理由，修正毒品
    危害防制條例就施用毒品者，祇於「初犯」及「5 年後再犯
    」二種情形，有其追訴條件之限制，即須於初犯經觀察、勒
    戒或強制戒治釋放後，5 年內均無施用毒品之行為，始能認
    其前所實施之觀察、勒戒或強制戒治已足遮斷毒癮，而得於
    5 年後再犯時，再予適用初犯之規定，重行觀察、勒戒等程
    序。倘5 年內已經再犯，被依法追訴處罰，縱其第3 次（或
    第3 次以上）施用毒品之時間在初犯釋放5 年以後，即與「
    5 年後再犯」之情形有別，且因已於「5 年內再犯」，顯見
    其再犯率甚高，原實施觀察、勒戒或強制戒治，已無法收其
    實效，而無5 年戒斷期之存在，自無再經觀察、勒戒及強制
    戒治之必要，應由檢察官逕行起訴，始符新法修正之本旨。
    是被告前因施用毒品案件，經臺灣花蓮地方法院以90年度毒
    聲字第1091號裁定送觀察、勒戒後，認無繼續施用毒品之傾
    向，於91年3 月5 日觀察、勒戒執行完畢釋放後，即再因自
    92年1 月13日回溯26小時內某時起至92年9 月4 日晚間8 時
    止連續施用第一級毒品海洛因及於94年1 月5 日施用第一級
    毒品海洛因之犯行，經臺灣高等法院花蓮分院以93年度上訴
    字第18號判處有期徒刑9 月，緩刑4 年確定，及經臺灣花蓮
    地方法院以94年度訴字第85號判處有期徒刑7 月確定，有臺
    灣高等法院被告前案紀錄表1 份在卷可考，被告於上開觀察
    、勒戒執行完畢後，既曾於5 年內再犯毒品危害防制條例第
    10條之罪，並經判刑確定，本次被告4 犯毒品危害防制條例
    第10條之罪，自非屬毒品危害防制條例第20條第3 項所定「
    再犯」之情形，而應依法追訴，附此敘明。
二、核被告甲○○所為，係犯毒品危害防制條例第10條第1 項之
    施用第一級毒品罪。其施用第一級毒品海洛因前後持有第一
    級毒品海洛因之低度行為，應為施用之高度行為所吸收，不
    另論罪。又被告前因施用毒品案件，經臺灣高等法院花蓮分
    院以93年度上訴字第18號判處有期徒刑9 月，緩刑4 年確定
    ，嗣經撤銷緩刑，又因施用毒品案件，經臺灣花蓮地方法院
    以94年度訴字第85號判處有期徒刑7 月確定，以上二罪接續
    執行，於95年9 月30日縮刑期滿執行完畢等情，此有臺灣高
    等法院被告前案紀錄表1 份在卷可憑，其受有期徒刑之執行
    完畢後，5 年以內故意再犯本件有期徒刑以上之罪，為累犯
    ，應依刑法第47條第1 項之規定加重其刑。爰審酌被告前已
    因施用毒品案件經送觀察、勒戒及強制戒治，並經法院判刑
    在案，此有臺灣高等法院被告前案紀錄表1 份附卷可佐，仍
    不能戒除毒癮，再次漠視法令禁制而犯本罪，顯見其戒除毒
    癮之意志薄弱，惟念其犯後坦承犯行，態度尚佳，且施用毒
    品所生危害，實以自戕身心健康為主，對於他人生命、身體
    、財產等法益，尚無明顯而重大之實害等一切情狀，量處如
    主文所示之刑，以示懲儆。又扣案之海洛因（驗餘淨重0.03
    公克），屬查獲之第一級毒品，不問屬於犯人與否，均應依
    毒品危害防制條例第18條第1 項前段規定併予宣告沒收銷燬
    之；而扣案包裝上開海洛因之外包裝袋1 個，係被告所有，
    供本件施用第一級毒品犯罪所用之物，業經被告供承在卷，
    爰依刑法第38條第1 項第2 款規定併予宣告沒收之。
據上論斷，應依刑事訴訟法第273 條之1 第1 項、第299 條第1
項前段，毒品危害防制條例第10條第1 項、第18條第1 項前段，
刑法第11條、第47條第1 項、第38條第1 項第2 款，判決如主文
。
本案經檢察官陳佳宏到庭執行職務。
中　　華　　民　　國　　96　　年　　11　　月　　23　　日
                      刑事第十六庭  法  官    曾淑娟
以上正本證明與原本無異。
如不服本判決，應於送達後十日內向本院提出上訴狀。
                                    書記官    林伯文
中　　華　　民　　國　　96　　年　　11　　月　　23　　日
附錄本案論罪科刑法條：
毒品危害防制條例第10條
施用第一級毒品者，處 6 月以上 5 年以下有期徒刑。
施用第二級毒品者，處 3 年以下有期徒刑。
